臺灣臺南地方法院交通事件裁定　　　　 96年度交聲字第195號
移送機關　　交通部公路總局嘉義區監理所臺南監理站
受處分人
即異議人　　甲○○
上列受處分人因違反道路交通管理處罰條例案件，對於交通部公
路總局嘉義區監理所臺南監理站民國96年2月14日所為之裁決處
分（處分案號：嘉監南字第裁74-S00000000號），聲明異議，本
院裁定如下：
    主  文
原處分關於罰鍰新臺幣伍萬貳仟伍佰元部分撤銷。
上開撤銷部分甲○○不罰。
    理  由
一、本件聲明異議意旨略以：受處分人即異議人甲○○被警舉發
    ，於民國95年10月7日21時48分許，駕駛牌照號碼HM9-052號
    重機車，在東門路2段108號前，「酒精濃度過量駕車肇事（
    禁駛）（酒測值1.64MG/L，未致人受傷）」，並經臺南監理
    站於96年2月14日依道路交通管理處罰條例第35條第1項第1
    款及違反道路交通管理事件統一裁罰基準表之規定，以上開
    裁決書裁處異議人罰鍰新臺幣5萬2千5百元，吊扣駕駛執照
    12 個月，並施以道安講習。惟異議人因酒後駕車被警查獲
    ，公共危險之刑事部分，業經臺灣臺南地方法院檢察署檢察
    官於95年12月22日以95年度偵字第17872號緩起訴處分書處
    以緩起訴處分，異議人並依緩起訴之規定，於96年1月26日
    匯款支付「臺南觀護志工協進會」新臺幣2萬元，復於96年3
    月12日匯款支付「臺南觀護志工協進會」新臺幣5萬元在案
    ，上開罰鍰新臺幣5萬2千5百元部分違背一事不二罰之原則
    ，為此聲明異議。
二、按汽車駕駛人，駕駛汽車經測試檢定酒精濃度超過規定標準
    者，處新臺幣1萬5千元以上6萬元以下罰鍰，並當場移置保
    管該汽車及吊扣其駕駛執照1年，道路交通管理處罰條例第
    35條第1項第1款定有明文。又汽車駕駛人飲用酒類後其吐氣
    所含酒精濃度超過每公升0.25毫克者，不得駕車，道路交通
    安全規則第114條第2款定有明文。服用毒品、麻醉藥品、酒
    類或其他相類之物，不能安全駕駛動力交通工具而駕駛者，
    處1年以下有期徒刑、拘役或3萬元（依刑法施行法第1條之1
    規定，即新臺幣9萬元）以下罰金，刑法第185條之3亦定有
    明文。
三、經查：
(1)、受處分人即異議人甲○○被警舉發，於95年10月7日21時48
    分許，駕駛牌照號碼HM9-052號重機車，在東門路2段108號
    前，「酒精濃度過量駕車肇事（禁駛）（酒測值1.64MG/L，
    未致人受傷）」之事實，有臺南市警察局95年10月7日南市
    警交字第S00000000號舉發違反道路交通管理事件通知單（
    下稱舉發單）附卷可稽。
(2)、按行政罰法第26條第1項規定：「一行為同時觸犯刑事法律
    及違反行政法上義務規定者，依刑事法律處罰之。但其行為
    應處以其他種類行政罰或得沒入之物而未經法院宣告沒收者
    ，亦得裁處之」。是一行為同時觸犯刑事法律及違反行政法
    上義務規定者，由於刑罰與行政罰同屬對不法行為之制裁，
    而刑罰之懲罰作用較強，實無一事二罰再處罰鍰之必要，依
    行政罰法第26條第1項前段規定，應以刑事責任之處理為優
    先，原則上應依刑事法律處以刑事罪刑，行政機關不得再處
    以行政罰。但罰鍰以外之沒入或其他種類行政罰，因具維護
    公共秩序之作用，仍應併予裁處，因此行政罰法第26條第1
    項但書規定：「但其行為應處以其他種類行政罰或得沒入之
    物而未經法院宣告沒收者，行政機關亦得裁處之」。
(3)、又行為如經檢察官為不起訴處分確定或經法院為無罪、免訴
    、不受理、不付審理之裁判確定，行政罰之裁處即無一事二
    罰之疑慮，故行政罰法第26條第2項規定：「前項行為如經
    不起訴處分或為無罪、免訴、不受理、不付審理之裁判確定
    者，得依違反行政法上義務規定裁處之」。是依行政罰法第
    26條第1項前段規定：「一行為同時觸犯刑事法律及違反行
    政法上義務規定者，依刑事法律處罰之」及行政罰法第26條
    第2項規定：「前項行為如經不起訴處分或為無罪、免訴、
    不受理、不付審理之裁判確定者，得依違反行政法上義務規
    定裁處之」，所揭示之「一事不二罰」及「刑事程序優先行
    政程序處理原則」，交通行政主管機關本應遵守上開規定，
    於刑事部分確定前，不得就交通違規罰鍰部分裁決，否則即
    為違法，如經異議人異議，法院得不待刑事部分確定即可就
    該部分逕予撤銷。
(4)、查異議人甲○○因上開酒醉駕車經臺灣臺南地方法院檢察署
    檢察官於95年12月22日以95年度偵字第17872號緩起訴處分
    書為緩起訴處分（緩起訴期間為1年，並應於本件緩起訴處
    分確定之日起3個月內，向「臺南觀護志工協進會」支付新
    臺幣7萬元），並於96年1月10日確定（僅形式上確定，尚未
    實質上確定），甲○○並於96年1月26日匯款支付「臺南觀
    護志工協進會」新臺幣2萬元，復於96年3月12日匯款支付「
    臺南觀護志工協進會」新臺幣5萬元在案，有上開緩起訴處
    分書、臺灣高等法院被告前案紀錄表及匯款委託書證明聯影
    本等各1份附卷可稽。
(5)、按不起訴處分係經檢察官偵查犯罪結果，認為被告犯罪嫌疑
    不足或有刑事訴訟法第252條之絕對不起訴處分或有同法第
    253條之相對不起訴處分之情形所為之處分。而緩起訴處分
    則係認被告有罪，並經檢察官就個案斟酌刑法第57條所列事
    項及有無起訴之公共利益所設之一種起訴猶豫制度，依刑事
    訴訟法第253條之3之規定，緩起訴期間內有該條第1項規定
    之特定事由時，檢察官仍得撤銷緩起訴之處分，並另為起訴
    ，是緩起訴處分與不起訴處分並不相同，並非屬於行政罰法
    第26條第2項所規定之「不起訴處分或無罪、免訴、不受理
    、不付審理之裁判」，行政機關自不得認緩起訴處分等同不
    起訴處分，而逕對異議人裁處行政罰之罰鍰。再者，檢察官
    依刑事訴訟法第253條之2第2項規定為緩起訴處分，命被告
    為金錢給付、勞務給付及處遇措施的部分，應得被告之同意
    （因涉及被告之人身自由及財產的拘束，且產生未經裁判即
    終局處理案件之實質效果，自應考慮被告之意願），且命被
    告為金錢給付部分，並得為民事強制執行名義。是以，無論
    檢察官課以被告以上何種負擔或指示，此等負擔或指示雖非
    「刑罰」，但仍是一種「特殊的處遇措施」，會產生未經裁
    判即終局處理案件之實質效果，形同實質的制裁，造成被告
    權利即財產減少及自由受限的影響，故檢察官所為對於受處
    分人之緩起訴處分，實已產生實質刑罰之效果（臺灣高等法
    院臺南分院95年度交抗字第207號裁定參照）。
(6)、查「前項汽車駕駛人（即汽車駕駛人有道路交通管理處罰條
    例第35條第1項之情形，同時違反刑事法律者），經裁判確
    定處以罰金低於本條例第92條第3項所訂最低罰鍰基準規定
    者，應依本條例裁決繳納不足最低罰鍰之部分；本條例之罰
    鍰基準之處理細則，由交通部會同內政部定之，道路交通管
    理處罰條例第35條第8項、第92條第3項定有明文。又查「違
    反道路交通管理事件統一裁罰基準及處理細則」第2條訂定
    之「違反道路交通管理事件統一裁罰基準表」之規定，駕駛
    人吐氣所含酒精濃度超過每公升0.55毫克以上者，機車之駕
    駛人於期限內繳納或到案聽候裁決者，於罰鍰部分，應處罰
    鍰新臺幣4萬5千元，駕駛人逾越應到案期限30日以上繳納罰
    鍰或到案聽候裁決者，於罰鍰部分，應處罰鍰新臺幣5萬2千
    5百元（依舉發單之記載，甲○○應於95年10月23日以前繳
    納罰鍰或到案聽候裁決，惟其逾越應到案期限30日以上，是
    以被臺南監理站裁處罰鍰新臺幣5萬2千5百元）。故異議人
    在刑事部分經認定有罪並已向「臺南觀護志工協進會」支付
    新臺幣7萬元，依上開規定，自不得對其處以行政罰之罰鍰
    。
四、綜上所述，異議人之異議為有理由。原處分裁處異議人罰鍰
    新臺幣5萬2千5百元部分，於法不合，應由本院裁定將原處
    分撤銷，並諭知該部分異議人不罰。
五、據上論斷，應依道路交通管理處罰條例第87條第2項，道路
    交通案件處理辦法第20條前段，裁定如主文。
中　　華　　民　　國　　96　　年　　8　　月   　23　　日
　　　　　　　　　　　　　　　交通法庭法　官　林勝利
以上正本證明與原本無異
如不服本裁定應於送達後5日內向本院提出抗告狀
      　　　　　　　　　　　　　書記官　陳金堂
中　　華　　民　　國　　96　　年　　8　　月   　23　　日
